【裁判字號】    99,易,1542
【裁判日期】    990728
【裁判案由】    毒品危害防制條例
【裁判全文】
臺灣板橋地方法院刑事判決              99年度易字第1542號
公  訴  人  臺灣板橋地方法院檢察署檢察官
被      告  乙○○
上列被告因違反毒品危害防制條例等案件，經檢察官提起公訴（
99 年度毒偵字第12113號），本院判決如下：
    主  文
乙○○持有第一級毒品，累犯，處拘役肆拾日，如易科罰金，以
新台幣壹仟元折算壹日。扣案海洛因貳包（合計驗餘淨重零點零
玖肆零公克）沒收銷燬；包裝上開海洛因之塑膠袋貳只沒收。
被訴持有第二級毒品大麻部分，公訴不受理。
    事  實
一、乙○○前於民國九十七年間因施用第二級毒品案件，經本院
    以九十七年度簡字第八四００號判處有期徒刑四月確定，於
    九十八年五月十三日執行完畢。乙○○明知海洛因係毒品危
    害防制條例所規定之第一級毒品，不得非法持有，竟基於持
    有第一級毒品之犯意，於九十八年十月間（即後述查獲前一
    個月；起訴書誤載同年八月間）某日，在臺北縣新莊市○○
    ○路二四五巷八號五樓之住處，將綽號「小柔」（或稱「陳
    妤柔」）之成年女子帶來之第一級毒品海洛因二包，予以非
    法持有。嗣於九十八年十一月十八日晚間十時三十分許，為
    警持搜索票在上址查獲乙○○，並扣得上揭海洛因二包（合
    計毛重零點五五八零公克，淨重零點零九八零公克，經取樣
    部分檢驗用罄，驗餘淨重零點零九四零公克）、第二級毒品
    甲基安非他命二十九包（總純質淨重合計三十點三二公克；
    所涉持有甲基安非他命部分，檢察官另案起訴）、第二級毒
    品大麻三包（合計驗餘淨重一點五九八三公克；所涉持有大
    麻部分，另為公訴不受理判決，理由詳後述）及與持有海洛
    因犯行無關之電子磅秤一個、分裝袋四十五個、藥鏟一支。
二、案經臺北縣政府警察局金山分局移送臺灣板橋地方法院檢察
    署檢察官偵查起訴。
    理  由
壹、有罪部分：
一、訊據被告對於上揭時地非法持有海洛因之事實，於本院審理
    中坦承不諱，並有上揭海洛因二包扣案可資佐證，又該海洛
    因經送交通部民用航空局航空醫務中心鑑定，確檢出第一級
    毒品海洛因成分（合計毛重零點五五八零公克，淨重零點零
    九八零公克，經取樣部分檢驗用罄，驗餘淨重零點零九四零
    公克），有該航空醫務中心九十九年三月一日航藥鑑字第０
    九九一一九九號鑑定書在卷可稽；另被告為警查獲所採集尿
    液，經送驗呈甲基安非他命陽性反應，海洛因代謝物嗎啡部
    分呈現陰性反應等情，亦有台灣檢驗科技股份有限公司九十
    八年十二月七日濫用藥物檢驗報告附卷可憑，是被告供稱其
    未施用海洛因等語，尚堪採信。綜上，被告自白核與事實相
    符，其非法持有海洛因犯行，洵堪認定，應依法論科。
二、按海洛因係毒品危害防制條例第二條第二項第一款所明定之
    第一級毒品，不得非法持有、施用。核被告持有第一級毒品
    海洛因之行為，係犯毒品危害防制條例第十一條第一項之持
    有第一級毒品罪。查被告前有事實欄所載之有期徒刑執行完
    畢紀錄，有臺灣高等法院被告前案紀錄表在卷可按，其於有
    期徒刑之執行完畢後五年內，故意再犯本件有期徒刑以上之
    罪，為累犯，應依刑法第四十七條第一項規定，加重其刑。
    復按犯毒品危害防制條例第十一條第一項持有第一級毒品罪
    ，供出毒品來源，因而破獲者，依同條例第十七條第一項規
    定，固應減輕其刑或免除其刑，然必須供出毒品來源，並因
    而破獲者，始有該項規定之適用；查被告於偵查中雖供稱扣
    案海洛因係「陳妤柔」帶來放在伊住處等語，並於本院審理
    中供述伊在看守所內聽他人說「陳妤柔」在桃女監服刑，但
    伊不能確定是否同一人等語，是被告並不能確定其所稱上開
    將海洛因帶來放在伊住處之「陳妤柔」，即是人在桃園女子
    監獄服刑之陳妤柔，而遍查卷內資料，並無檢警因而據以破
    獲「陳妤柔」之情事，且觀之受刑人陳妤柔（七十二年八月
    十六日出生）的臺灣高等法院被告前案紀錄，該受刑人陳妤
    柔於九十八年十一月十八日（即被告為警查獲日）後違反毒
    品危害防制條例刑案紀錄，尚未有查獲海洛因之情形，自非
    屬被告所犯本件持有海洛因之毒品來源，自不得依毒品危害
    防制條例第十七條之規定減輕其刑，是被告請求免除其刑一
    節，於法不合，併此敘明。爰審酌被告犯罪之動機、目的、
    手段、所生危害，兼衡被告非法持有之海洛因數量不多，及
    其智識程度，犯後坦承犯行之態度等一切情狀，量處如主文
    所示之刑，並諭知易科罰金之折算標準，以資儆懲。
三、扣案海洛因二包（合計驗餘淨重零點九四零公克），係本案
    查獲之第一級毒品，應依毒品危害防制條例第十八條第一項
    前段之規定宣告沒收銷燬之；至鑑定取樣之海洛因，因檢驗
    用罄而滅失，爰不另為沒收銷燬之諭知。又包裝上開海洛因
    之塑膠袋二只，既係用於包裹毒品，防其裸露、潮濕，便於
    攜帶，可與毒品分離，自係被告所有供持有第一級毒品犯罪
    所用之物，爰依刑法第三十八條第一項第二款規定宣告沒收
    之。
貳、不受理部分：
一、公訴意旨另以：被告乙○○明知大麻係毒品危害防制條例所
    規定之第二級毒品，不得非法持有，竟基於持有第二級毒品
    大麻之犯意，自九十八年十一月間某日起，持有第二級毒品
    大麻三包。嗣於九十八年十一月十八日晚間十時三十分許，
    為警持搜索票，在臺北縣新莊市○○○路二四五巷八號五樓
    （起訴書誤載「上址」）查獲，並扣得上開大麻三包（驗餘
    淨重一點五九八三公克），因認被告此部分行為，另涉毒品
    危害防制條例第十一條第二項之持有第二級毒品大麻罪嫌。
二、按已經提起公訴或自訴之案件，在同一法院重行起訴者，應
    諭知不受理之判決，刑事訴訟法第三百零三條第二款分別定
    有明文。又訴訟上所謂一事不再理之原則，關於實質上一罪
    或裁判上一罪，亦均有其適用，最高法院六十年台非字第七
    七號著有判例。
三、經查：
(一)、本件被告乙○○另案被訴於九十八年十一月十八日下
    午五時許，在臺北縣新莊市○○○路二四五巷八號五樓住處
    內，以將甲基安非他命置於玻璃球吸食器用火燒烤之方式，
    施用甲基安非他命，嗣於九十八年十一月十八日晚間十時三
    十分許，為警持（搜索）票在上址查獲，並扣得第二級毒品
    甲基安非他命二十九包（總純質淨重合計三十點三二公克）
    、電子磅秤一台、分裝袋五十五個及藥鏟一支等物，業據臺
    灣板橋地方法院檢察署檢察官於九十九年四月十六日以九十
    八年度偵字第八六七九號提起公訴，於九十九年四月十六日
    繫屬於本院，現由本院以九十九年度易字第一一０六號審理
    中等情（下稱前案），有臺灣板橋地方法院檢察署檢察官九
    十八年度偵字第八六七九號起訴書及臺灣高等法院被告前案
    紀錄表各一件在卷可稽。而本件係經公訴人於九十九年五月
    四日以九十九年度偵字第一二一一三號提起公訴，並於九十
    九年五月二十一日繫屬本院，有卷附臺灣板橋地方法院檢察
    署九十九年五月二十一日甲○慎盈九九偵一二一一三號函及
    本院收狀戳在卷可查。
(二)、又本案員警於九十八年十一月十八日晚間十時三十分許，持
    搜索票在上址住處查獲被告，扣得上揭海洛因二包，與甲基
    安非他命二十九包、大麻三包等毒品，業據被告供述在卷，
    並有上開毒品扣案可證及扣押物品目錄表、查獲現場照片在
    卷可稽；茲被告於警詢時供稱上開扣案甲基安非他命是伊跟
    綽號紅毛之人，以一兩新台幣四萬五（千）元的代價購買的
    ，交易地點在新莊市○○路、中山路口之旅館內交易，且扣
    案大麻之交易同上（指與甲基安非他命交易情形相同）等語
    ，又於偵查中供述扣案甲基安非他命、大麻是伊於九十八年
    十一月九日拿錢給陳妤柔和紅毛他們兩人幫伊購買的等語，
    復於本院準備程序時則供稱：扣案大麻、甲基安非他命伊是
    查獲前一個月，同時拿到這兩種毒品的，伊上次開庭（指本
    院九十九年七月十九日準備程序）記錯，這兩種毒品（指大
    麻、甲基安非他命）伊是同時向綽號紅毛的人拿的，時間是
    在查獲前一個月，伊當時是向紅毛買（甲基）安非他命，大
    麻是免費送的等語，再於本院審理中供稱：伊是查獲前一星
    期取得扣案甲基安非他命、大麻等語。是被告於偵查及本院
    審理中供述其係同時間向同一人購買取得而持有上開扣案甲
    基安非他命及大麻，又徵之本案起訴書犯罪事實記載被告「
    另自九十八年十一月間某日起，持有第二級毒品甲基安非他
    命二十九包及大麻三包」等詞，堪認本案公訴意旨亦認被告
    係係於九十八年十一月間某日起同時間持有上開扣案甲基安
    非他命及大麻。復參以本案並無其他積極證據證明被告係於
    不同時間取得持有上開扣案之甲基安非他命及大麻，且上開
    扣案甲基安非他命之數量達二十九包，而扣案大麻僅三包，
    且重量合計淨重一點六一四零公克（見卷附交通部民用航空
    局航空醫務中心九十八年十二月一日航藥鑑字第０九八六０
    三一號鑑定書），並衡以被告持有上開二種不同種類之第二
    級毒品，既係同時被查獲扣案，自無法排除被告係同時取得
    持有上開第二級毒品甲基安非他命及大麻，基於罪證有疑、
    利歸被告之原則，堪認被告係同時取得而持有上開不同種類
    之第二級毒品甲基安非他命及大麻。是被告同時持有上開扣
    案甲基安非他命、大麻，並於九十八年十一月十八日晚間十
    時三十分許為警查獲扣得上開甲基安非他命及大麻，揆諸上
    開說明，被告同時持有第二級毒品甲基安非他命及大麻之行
    為，屬一持有行為而觸犯二個持有第二級毒品罪，為想像競
    合犯。另依據前案起訴書「犯罪事實」欄，既已敘明被告於
    九十八年十一月十八日晚間十時三十分許，在臺北縣新莊市
    ○○○路二四五巷八號五樓住處為警查獲，並扣得甲基安非
    他命二十九包（總純質淨重合計三十點三二公克；被告乙○
    ○持有海洛因及大麻部分另案辦理）等語，且該起訴書「證
    據並所犯法條」欄內亦記載扣案之甲基安非他命及交通部民
    用航空局航空醫務中心毒品鑑定書等項，用以證明被告持有
    第二級毒品之事實，復敘明被告持有甲基安非他命之低度行
    為為施用甲基安非他命之高度行為所吸收，並請求法院宣告
    沒收銷燬扣案甲基安非他命二十九包等語，自堪認被告於九
    十八年十一月十八日為警查獲持有第二級毒品甲基安非他命
    之犯行，亦在前案檢察官起訴之範圍內。
(三)、綜上所述，本案被告被訴持有第二級毒品大麻部分，與前案
    先行起訴之持有第二級毒品甲基安非他命犯行部分，應屬想
    像競合犯之範疇，為裁判上一罪之同一案件。從而，本案公
    訴人就被告持有大麻部分，向本院重行起訴，即有不合，依
    照上開說明，應就被告被訴持有第二級毒品大麻部分，另諭
    知公訴不受理之判決。
據上論斷，應依刑事訴訟法第二百九十九條第一項前段、第三百
零三條第二款，毒品危害防制條例第十一條第一項、第十八條第
一項前段，刑法第十一條前段、第四十七條第一項、第四十一條
第一項前段、第三十八條第一項第二款，判決如主文。
本案經檢察官李巧菱到庭執行職務。
中    華    民    國    99    年    7     月    28    日
                  刑事第九庭    法  官  楊 志 雄
以上正本證明與原本無異。
如不服本判決應於收受判決後十日內向本院提出上訴書狀，並應
敘述具體理由。其未敘述上訴理由者，應於上訴期間屆滿後二十
日內向本院補提理由書（均須按他造當事人之人數附繕本）「切
勿逕送上級法院」。
                                書記官  陳 春 銘
中    華    民    國    99    年    7     月    28    日
附錄本案論罪科刑法條全文：
毒品危害防制條例第11條第1項
持有第一級毒品者，處 3 年以下有期徒刑、拘役或新臺幣 5 萬
元以下罰金。

司法院資訊處製作；財團法人民間司法改革基金會備份。
